【裁判字號】    95,台上,2778
【裁判日期】    950518
【裁判案由】    業務過失致人於死
【裁判全文】
最高法院刑事判決            九十五年度台上字第二七七八號
    上  訴  人  台灣高等法院台南分院檢察署檢察官
    被      告  甲○○
                        號
                乙○○
                        5號4.
上列上訴人因被告等業務過失致人於死案件，不服台灣高等法院
台南分院中華民國九十二年九月四日第二審判決（九十二年度上
訴字第八三一號，起訴案號：台灣台南地方法院檢察署九十年度
營偵字第二九五號、九十年度偵字第七八五二號），提起上訴，
本院判決如下：
    主  文
原判決撤銷，發回台灣高等法院台南分院。
    理  由
本件原判決以公訴意旨略稱：被告乙○○、甲○○分別為行政院
衛生署新營醫院（下稱新營醫院）內科主任醫師及外科主任醫師
，均為從事醫療業務之人。緣李清隆（下或稱李某）於民國八十
九年一月二十八日上午七時五十分許，因上腹部疼痛、噁心、嘔
吐及胸悶，由其妻丙○○送往新營醫院急診。經急診室醫師黃松
明初步診斷為高血壓性心臟病及急性闌尾炎後，即針對高血壓及
胃腸疾病部分先予投藥治療，復安排李某照射Ｘ光、抽血及心電
圖檢查，並由外科住院醫師陳重亨作病理檢查；李清隆與丙○○
於檢查中曾提及其子患有「馬凡氏症」之家族病史。嗣黃松明醫
師下班後，由乙○○續為李某診治，乙○○依李某高血壓、胸悶
及急性闌尾炎等症狀，暨其所述家族成員中有「馬凡氏症」病史
，本應注意診斷李某是否罹患有「馬凡氏症」；若因限於個人專
長或該醫院設備而無法診斷時，亦應會診該醫院心臟科醫師，或
建議轉送醫學中心作進一步診察及治療。詎其竟疏未注意，率爾
斷定李某係患急性闌尾炎。而外科醫師甲○○會診時，竟亦疏未
注意，僅憑乙○○之診斷，遽認李某係患急性闌尾炎，而為李某
進行闌尾切除手術。詎李某於手術後之翌（二十九）日下午一時
二十分許，突然抽筋、神智昏迷，經急救仍於同日下午二時十二
分許因右心房破裂，致心包鬱血而死亡等情，因認被告等均涉犯
刑法第二百七十六條第二項業務過失致死罪嫌。惟經審理結果，
認為尚不能證明被告等犯罪，因而維持第一審諭知被告等均無罪
之判決，而駁回檢察官在第二審之上訴，固非無見。
惟查：本件公訴意旨指李清隆經送至新營醫院急診，由急診室主
治醫師黃松明診視，經檢查體溫為三十六度Ｃ，血壓為一八二／
七六ｍｍｈｇ，心跳每分鐘七十二次，李某並主訴上腹痛、噁心
、嘔吐及胸悶，經黃松明醫師初步診斷為「高血壓性心臟病」及
「急性闌尾炎」等情。而卷查證人李雪琴於偵查中亦證稱：伊曾
向急診醫師說明其子患有「馬凡氏症」，並曾向每位醫師說（李
某有）心臟之問題，復向內科醫師乙○○要求會診心臟科醫師，
而李某因有胸悶、嘔吐、腹痛之現象，急診醫師有為其作心電圖
、照Ｘ光及抽血，依病歷表看，心臟（電）圖上顯示異常等語（
見九十年度偵字第七八五二號偵查卷第十一頁、第十二頁反面、
第十三頁）。被告甲○○於偵查中陳稱：「當時似有聽李某家屬
說李某有心臟方面的問題」、「我們有決定要開刀，在討論時有
聽其中的人說『我的心臟較不好』，但我有檢查，並沒有何異狀
」等語（見同上偵查卷第十頁反面）。被告乙○○於偵查中亦陳
稱「他心臟我們有做相關檢查，並無何明顯異狀」等語（見同上
偵查卷第十二頁）。而本件醫療事件經行政院衛生署醫事審議委
員會第二次鑑定結果認為「一、依附件Ｘ光片及病歷心電圖所示
，李君到衛生署新營醫院急診內科就診時，醫師已知他有馬凡氏
症家族史，診斷為高血壓心臟血管疾病（HCVD）及急性腹痛，懷
疑為急性闌尾炎，而會診外科醫師進一步治療……。二、……。
」（見同上偵查卷第六頁）。則李某經該醫院初步診察結果，除
罹患急性闌尾炎外，似另有「高血壓心臟血管（HCVD）」之疾病
。且李某之妻李雪琴亦曾向被告等強調李某有心臟方面之問題，
並要求會診心臟科醫師。被告等雖自稱曾檢查李某之心臟而未發
現異狀，但彼二人似非專精於心臟血管方面之專業醫師，當時並
未會診心臟科醫師，而僅就闌尾炎部分加以處理，似未就心臟部
分病變為適當之處置，以當時情形而論，究竟有無會診心臟專業
醫師，並就心臟部分之病變一併處置之必要？而李某所患闌尾炎
是否有急迫開刀之必要？當時是否有不必、不及或不能會診心臟
科醫師之情形存在？上述疑點與被告等有無醫療方面之過失有關
，原判決對此未一併加以剖析論述明白，遽行判決，尚嫌理由欠
備。檢察官上訴意旨，指摘原判決不當，尚非全無理由，應認原
判決有撤銷發回之原因。
據上論結，應依刑事訴訟法第三百九十七條、第四百零一條，判
決如主文。
中    華    民    國  九十五  年    五    月   十八   日
                      最高法院刑事第四庭
                          審判長法官  吳  雄  銘
                                法官  池  啟  明
                                法官  劉  介  民
                                法官  郭  毓  洲
                                法官  韓  金  秀
      本件正本證明與原本無異
                                      書  記  官
中    華    民    國  九十五  年    五    月  二十二  日
                                                      Ｑ


司法院資訊處製作；財團法人民間司法改革基金會備份。
